臺灣臺南地方法院民事裁定
                               111年度司監宣字第54號
聲  請  人  劉天福  
相  對  人  劉金樹  
關  係  人  劉清雲  
上列聲請人聲請選任受監護宣告人之特別代理人事件，本院裁定
如下：
    主  文
選任劉清雲（男、民國00年0月0日生、身分證統一編號：Z00000
0000號）為受監護宣告人乙○○（男、民國00年0月00日生、身分
證統一編號：Z000000000號）辦理如附件所示被繼承人劉吳秋蕊
之遺產協議分割繼承登記之特別代理人。
聲請程序費用由受監護宣告人負擔。
    理  由
一、聲請意旨略以：聲請人甲○○為受監護宣告人乙○○之子，因乙
    ○○於民國111年8月24日經本院以111年度監宣字第398號民事
    裁定宣告為受監護宣告人，並選定聲請人為其監護人。現因
    其母親劉吳秋蕊於民國111年6月24日死亡，而監護人與受監
    護宣告人同為繼承人，依法不得代理，爰聲請選任受監護宣
    告人之外甥劉清雲為特別代理人，以利代為辦理被繼承人許
    芳銘之遺產繼承分割登記等語。
二、按監護人於監護權限內，為受監護人之法定代理人。監護人
    之行為與受監護人之利益相反或依法不得代理時，法院得因
    監護人、受監護人、主管機關、社會福利機構或其他利害關
    係人之聲請或依職權，為受監護人選任特別代理人。又成年
    人之監護，除本節有規定者外，準用關於未成年人監護之規
    定。民法第1098條、第1113條分別定有明文。另民法第1098
    條第2 項所定「依法不得代理」，係採廣義解釋，包括民法
    第106條禁止自己代理或雙方代理之情形，以及其他一切因
    利益衝突，法律上禁止代理之情形而言。
三、經查，聲請人前揭主張之事實，業據提出戶籍謄本、受監護
    宣告人財產清冊、本院民事裁定、同意書、印鑑證明等為證
    ，且聲請人已會同開具財產清冊之人開具受監護宣告之人之
    財產陳報本院，並經本院依職權調取本院111年度監宣字第3
    98號卷宗核閱無訛，堪信為真實。而聲請人係受監護宣告之
    人之監護人，於辦理遺產分割等相關事宜，彼此利害關係相
    反，聲請人乃依法不得代理，是聲請人聲請為受監護宣告之
    人選任特別代理人，自屬有據。本院審酌關係人劉清雲為受
    監護宣告人之外甥，情屬至親，應能照顧受監護宣告之人之
    利益，且非本件被繼承人劉吳秋蕊遺產之繼承人，就辦理上
    開遺產繼承及分割事件中無法律上利害關係，亦無不適或不
    宜擔任特別代理人之消極原因，並表明同意擔任受監護宣告
    人辦理本件遺產分割繼承之特別代理人，此有其同意書及印
    鑑證明在卷可參，並衡以聲請人所提出之協議書，尚難謂有
    不利於受監護宣告人之情事，是聲請人之聲請本院認屬適當
    ，爰裁定如主文所示。
四、末按監護人應以善良管理人之注意，執行監護職務；監護人
    對於受監護人之財產，非為受監護人之利益，不得使用、代
    為或同意處分；監護人於執行監護職務時，因故意或過失，
    致生損害於受監護人者，應負賠償之責，民法第1100條、第
    1101條第1項、第1109條第1項分別定有明文；上開規定，依
    民法第1113條復為成年人之監護所準用。基此，聲請人及關
    係人於辦理如附件所示之遺產協議分割繼承事件時，自應遵
    循上開規定辦理，以維受監護宣告人之權益，特予敘明。
五、依家事事件法第164條第2項、第97條，非訟事件法第24條第
    1項，裁定如主文。
中　　華　　民　　國　　111 　年　　11　　月　　23　 日 
             家事法庭　   司法事務官   陳敬程
以上正本係照原本作成。
如對本裁定抗告須於裁定送達後10日內向本院提出抗告狀，並應
繳納抗告費新臺幣1,000元整。
中　　華　　民　　國　　111 　年　　11　　月　　25　 日 
                          書  記  官   陳惠芳